【裁判字號】    94,聲判,72
【裁判日期】    950317
【裁判案由】    聲請交付審判
【裁判全文】
臺灣板橋地方法院刑事裁定              94年度聲判字第72號
聲  請  人  乙○○
代  理  人  林耀霖  律師
被      告  甲○○
上列聲請人因被告傷害案件，不服臺灣高等法院檢察署檢察長駁
回再議之處分（94年度上聲議字第4054號，原不起訴處分案號：
臺灣板橋地方法院檢察署94年度偵字第16160 號），聲請交付審
判，本院裁定如下：
    主  文
聲請駁回。
    理  由
一、聲請意旨略以：
  (一)被告甲○○於民國94年4 月27日晚間7 時許，至臺北縣新莊
    市○○路700 之21號聲請人乙○○所執業之華泰診所，向聲
    請人強索金錢，為聲請人所拒，被告即揮拳毆打聲請人，致
    聲請人左眼成傷，經聲請人提起告訴，為臺灣板橋地方法院
    檢察署檢察官於同年10月26日以94年度偵字第16160 號不起
    訴處分。聲請人不服，提起再議，經臺灣高等法院檢察署於
    同年12月5 日以94年度上聲議字第4054號駁回再議，聲請人
    依法聲請交付審判。
  (二)聲請人遭被告攻擊後，除左眼受有重創外，身體其餘部位並
    未受傷，故無指陳受有其他傷害，且未提出診斷證明書，檢
    察官竟謂告訴人尚有受左側手長腕關節處擦傷、左側胸部挫
    傷、雙側眼窩皮下出血瘀傷腫脹等傷害，不知其來何自？
  (三)被告毆打聲請人之左眼，除案發時瘀青腫脹外，亦嚴重傷害
    視覺，聲請人幾乎失明，經治療後，仍無法看清物品，影像
    模糊，且嚴重重疊，無法分辨虛實。聲請人於聲請再議時，
    亦補呈診斷證明書，得證明聲請人於手術後，仍因下直肌麻
    痺，雙眼同視有雙影複視現象，故足見已達視覺毀敗程度，
    據此，檢察官應依法對被告提起重傷之公訴。
二、告訴人不服上級法院檢察署檢察長或檢察總長認再議為無理
    由而駁回之處分者，得於接受處分書後10日內委任律師提出
    理由狀，向該管第一審法院聲請交付審判；法院認為交付審
    判之聲請不合法或無理由者，應駁回之，有刑事訴訟法第25
    8 條之1 、第258 條之3 第2 項前段明文可按。上開規定之
    立法意旨，係對檢察官不起訴或緩起訴裁量權制衡之一種外
    部監督機制，是法院僅得就檢察官所為不起訴或緩起訴之處
    分是否正確加以審查，以防止檢察機關濫權，依其立法精神
    ，法院就聲請交付審判案件之審查，所得為必要之調查之證
    據範圍，自應以偵查中曾顯現之證據為限，不可就告訴人新
    提出之證據再為調查，亦不可蒐集偵查卷外之證據，否則將
    與刑事訴訟法第260 條之再行起訴規定混淆不清。準此，聲
    請人於聲請本件交付審判案件始提出之聲證3 財團法人長庚
    紀念醫院（下稱長庚醫院）94年11月17日診斷證明書（與下
    述聲證2 同日該院診斷證明書不同），本院自不得再行斟酌
    ，應先指出。
三、經查：
  (一)聲請人以其於前揭時、地遭被告毆打，於94年5 月14日晚間
    6 時30分許，向臺北縣政府警察局新莊分局丹鳳派出所承辦
    警員訴稱胸口、手腕、臀部及左眼受傷，有長庚醫院診斷證
    明書可據，而提出傷害告訴，有該日筆錄在卷可稽（參見94
    年度偵字第16160 號偵查卷第11頁），職此，偵查卷內所附
    載有聲請人「左側手長腕關節處擦傷、左側胸部挫傷、雙側
    眼窩皮下出血瘀傷腫脹」之上開醫院同年4 月28日診斷證明
    書（參見同上偵查卷第16頁），應係聲請人提出無誤。聲請
    人陳稱其並未陳述左眼受傷外之身體傷害云云，恐記憶有誤
    。
  (二)按告訴乃論之罪，其告訴已經撤回者，檢察官應為不起訴處
    分；又撤回告訴之人，不得再行告訴，此分別觀之刑事訴訟
    法第252 條第5 款、第238 條第2 項規定綦明。次按，鄉鎮
    市調解條例於94年5 月18日修正公布施行全文，該條例修正
    前第25條第2 項規定：「刑事事件於偵查中或第一審法院辯
    論終結前，調解成立，經法院核定，並經當事人同意撤回者
    ，視為於調解成立時撤回告訴或自訴。」同條例修正後第28
    條第2 項則規定：「告訴乃論之刑事事件於偵查中或第一審
    法院辯論終結前，調解成立，並於調解書上記載當事人同意
    撤回意旨，經法院核定者，視為於調解成立時撤回告訴或自
    訴。」其修正理由為告訴乃論之刑事案件之告訴、自訴權因
    告訴權人之同意撤回而喪失，其調解經法院核定後，即限制
    當事人行使再行起訴、告訴或自訴之權，因此，調解書之記
    載內容，須明確且足以表示告訴權人不行使追訴權之意思，
    爰明定於調解書上記載當事人同意撤回意旨，以杜爭議。細
    繹之，此部分修正重在撤回意旨記載之明確性，至於是否明
    確，仍待法院核定時審酌，其餘規定並無不同。查臺灣板橋
    地方法院檢察署檢察官同年10月26日94年度偵字第16160 號
    不起訴處分，應係檢察官據聲請人提出之上揭診斷證明書所
    載傷勢，以被告所涉為刑法第277 條第1 項普通傷害罪嫌，
    而聲請人於同年4 月28日在臺北縣新莊市調解委員會達成調
    解，且經本院於同年6 月16日依法核定在案，依法應認聲請
    人上述告訴，溯及於同年4 月28日調解成立時視為撤回告訴
    ，故聲請人在調解成立後，於同年6 月11日晚間6 時10分許
    ，再向上述派出所承辦警員表示告訴意思，依法已不得提起
    告訴。
  (三)況聲請人經醫師診斷之左眼挫傷及眼窩骨骨折併下直肌麻痺
    ，經評估其複視現象乃因左眼受傷導致眼睛肌肉運動不協調
    ，雖無法以眼鏡矯正，然尚可接受斜視手術治療，亦有長庚
    醫院95年2 月23日（95）長庚院法字第0005號函在卷得憑。
    聲請人既未施以前揭手術，復無其他證據證明該眼視覺已毀
    敗，則上開不起訴處分書及駁回再議處分書以被告所涉為普
    通傷害罪，並因與聲請人達成前述調解，且經本院依法核定
    ，則依法為不起訴處分，並無違法之處。
  (四)末按，經法院核定之民事調解，與民事確定判決有同一之效
    力，修正後鄉鎮市調解條例第27條第2 項前段定有明文。聲
    請人併以被告未依調解內容給付賠償為由，而重行提起告訴
    ，並非合法，已如前述，實則，聲請人就此自應依前開規定
    ，以該執行名義向被告求償，資為救濟為是。
四、綜上所述，原偵查、再議機關依偵查所得證據認被告所涉普
    通傷害罪嫌，已因調解成立，經法院核定後，視為聲請人於
    調解成立時撤回告訴，而先後為不起訴處分及再議駁回處分
    ，核無不合。聲請人猶執陳詞指摘不起訴及駁回再議等處分
    為不當，聲請交付審判，即無理由，應予駁回。
五、據上論斷，依刑事訴訟法第258 條之3 第2 項前段，裁定如
    主文。
中    華    民    國    95    年    3     月    17    日
                  刑事第15庭  審判長法官  林海祥
                                    法官  汪怡君
                                    法官  朱敏賢
以上正本證明與原本無異。
不得抗告。
                                  書記官  郭勝華
中    華    民    國    95    年    3     月    17    日


司法院資訊處製作；財團法人民間司法改革基金會備份。
